【裁判字號】    97,聲再,28
【裁判日期】    970327
【裁判案由】    侵占等
【裁判全文】
臺灣高等法院臺南分院刑事裁定          97年度聲再字第28號
再審聲請人
即受判決人  甲○○
            乙○○
上列聲請人因侵占等案件，對於本院95年上易字第563號中華民
國96年12月11日確定判決（臺灣臺南地方法院檢察署91年偵字第
8536號），聲請再審，本院裁定如下：
    主  文
再審之聲請駁回。
    理  由
一、聲請意旨略以：
    (一)就侵占E5-2141、E53643號車款共169萬9624元部分：
        (1)查精靈生技股份有限公司（下稱精靈公司）銀行存款
          帳戶中，並未見有上開車款169萬9624元之提款，此
          觀精靈公司存摺、告訴人蘇文昌與被告甲○○所作帳
          目明細可知（證物1），則該精靈公司之帳戶中，既
          未有該系爭款項之提款，則何以證明被告2人就系爭
          款項有易持有為所有之侵占意圖？此項證據乃於當時
          已經存在但原判決並未注意，且能證明原確定判決所
          認定之事實係屬錯誤，是屬刑事訴訟法第420條第1項
          第6款得據以聲請再審之事由。
        (2)再者，系爭車輛分期付款皆由被告乙○○所支付，有
          郵政劃撥儲金存款收據6紙影本可證（證物2），並未
          有告訴人蘇文昌所稱請領2次款項之情事，是被告2
          人並無侵占之犯行。
        (3)末者，被告2人於89年4月1日始至精靈公司，而會計
          宋淑玲於89年2月開始便為日記帳（證物3），則宋淑
          玲要如何記帳，被告2人並無法知悉，原審以此認被
          告2人有侵占之行為，要非無疑。
    (二)就侵占有憑據如附表一編號2至11所載各筆總金額40萬
        4457元款項部分：
        (1)就江貞雄2人薪資支出部分，查告訴人並不否認該2人
          為告訴人製作模具，則告訴人支付費用之名義，究竟
          應為貨款或薪資？實與侵占無涉，況為方便加入勞健
          保，以形式上薪資領取實質上貨款，亦難以排除其可
          能性，自不得以此推測被告侵占。且依原審卷96年8
          月21日審判筆錄：「我（江貞雄）是替他（告訴人公
          司）做模具，收取模具費用」「我（勞保）寄在那邊
          」「有（交保費）」「全部都有收到（模具費）」「
          我太太江月娥是在我身邊幫忙我工作」「我是在家裡
          做好（模具）再交給他們」，顯見江貞雄及林江月娥
          係自己交保費，而將勞健保寄在告訴人公司處而加入
          勞健保，被告有何侵占之犯行？
        (2)另確定判決理由欄壹、三(四)審酌證人江貞雄於原審所
          為證詞，敘明江貞雄、林江月娥非精靈公司員工，渠
          等係以承攬方式受被告2人委託製作模具，而精靈公
          司資產中並無模具，則被告2人將江貞雄與江林月娥
          列為精靈公司員工，虛列費用，領取款項，自屬侵占
          精靈公司公款行為。惟若江貞雄、林江月娥並未為精
          靈公司製作模具，則何以有該2人向精靈公司請領製
          作模具費用之請款單（證物4），原確定判決於審判
          時未注意此項證據，致使其認定之事實有誤，是符合
          刑事訴訟法第420條第1項第6款之再審事由。
    (三)綜上所述，上開於判決前即已存在，且能證明原確定判
        決所認定之事實為錯誤之證據，然於審判時未經注意，
        是符合刑事訴訟法第420條第1項第6款之規定，得據以
        申請再審。懇請賜為開始再審之裁定，以免冤抑云云。
二、按有罪之判決確定後，因發現確實之新證據，足認受有罪判
    決之人應受無罪、免訴、免刑或輕於原判決所認罪名之判決
    者，為受判決人之利益，刑事訴訟法第420條第1項第6款定
    有明文。而所謂「發現確實之新證據」，除須該新證據可認
    為確實具有足以動搖原確定判決，而對受判決人為更有利判
    決之「確實性」外，尚須具備該證據係在事實審法院於判決
    前已存在，因未經發現，不及調查斟酌，或審判時未經注意
    ，至其後始行發現之「嶄新性」，否則即不得據為聲請再審
    之原因（最高法院92年台抗字第295號意旨參照）。
三、經查，本件聲請人雖提出前揭4項證物，據以聲請再審。惟
    查：
    (一)就侵占車款之169萬9624元部分：
        (1)原確定判決認再審聲請人即被告甲○○、乙○○2人
          於89年2月2日、同年月25日以精靈公司名義，用分期
          付款之方式購買車牌號碼E5-2141號自用小客車（總
          價84萬7312元）、E5-3643號自用小客車（總價85 萬
          2212元），然於會計帳冊上，使不知情之會計洪再德
          以借：「自用小客車」、貸：「銀行存款」方式認列
          全額支出，以使銀行存款減少169萬9624元之方式，
          將上開車款169萬9624元悉數侵占私吞入己。
        (2)聲請人雖提出(1)證物1：精靈公司華南銀行乙存存摺
          內頁、台企銀行乙存存摺內頁及證券存摺內頁、上海
          儲蓄銀行之乙存存摺內頁及存款憑條4紙、帳目明細2
          紙；(2)證物2：郵政劃撥儲金存款收據14紙；(3)證物3
          ：宋淑玲製作之帳冊2紙等證據，以實其說。然查：
          證物1之精靈公司銀行存摺內頁顯示：華南銀行帳
            戶於89年2月2日轉帳495萬9423元至支票帳戶，台
            企銀行帳戶於89年2月25日亦轉帳300萬30元至其他
            帳戶，均與原判決所據89年總分類帳之支出日期相
            同，且支出金額均逾上開車款，尚不足以證明被告
            所稱精靈公司帳戶內並無車款之支出。至於證券戶
            存摺亦僅能證明以購買股票之資金，亦係由上開台
            企帳戶內扣款，但與前揭轉帳金額均屬獨立不同款
            項，亦不足以證明台企帳戶內金額並無用於支付車
            款。另上海商業儲蓄銀行存款內頁及存款憑條，除
            能證明乙○○於90年2月1日、2月7日、3月1日、3
            月12日間分4次分別存入6萬、2500元、6萬、37800
            元；而帳目明細內容僅記載由精靈公司轉入其他帳
            戶之明細，並未記載詳細支出用途，仍不足以被告
            所言精靈公司帳戶內並無支出上開車款等情。是以
            ，前揭證物均不足以動搖原確定判決之認定。
          證物2之郵政劃撥儲金存款收據17紙，包含分別繳
            交奇異資融股份有限公司及友邦資融股份有限公司
            之收據共14紙、交通違規罰鍰收據2紙及中央健康
            保險收據1紙。然上開收據，均僅能證明確有繳交
            收據上所載金額之情事，尚無法據以證明確為被告
            所支出。況其中奇異資融及友邦資融等收據，業據
            被告於法院審理時提出，並經原確定判決予以審酌
            （詳原確定判決第4頁倒數第3行至第5頁第9行）；
            而中央健康保險之收據，更與被告所爭執之車款無
            涉。是以，前揭證物或已於判決前提出並經調查斟
            酌、或尚不足以動搖原確定判決之認定。
          證物3之宋淑玲帳冊，業據原確定判決引為判決之
            基礎（詳原確定判決第3頁最末行至第4頁第9行）
            ，其中「暫收款---歐理事」帳冊上，除記載「89/
            2/2福特汽車定金（E5-2141）」外，尚有宋淑玲呈
            交被告乙○○「請核對帳款是否有未計入、或錯誤
            、或者部份是呂先生出資而誤記的？」等字句，可
            知上開費用係被告乙○○自89年間2月起所支出之
            費用，會計宋淑玲請其核對內容記載有無錯誤。況
            據被告呂天寶於調查筆錄供稱：自89年2月起為精
            靈公司承作建廠等事務（詳調查卷第3頁反面），
            故被告2人未提出其他證據供本院審酌，空言渠等2
            人自89年4月1日起始至精靈公司，對於宋淑玲2月
            間帳冊之記載錯誤毫不知情，委不足採。
      (二)就侵占以江貞雄、林江月娥等2人薪資提列款項14萬
          4300元部分：
          被告2人雖提出證物4之模具費用請款單3紙，以證江
          貞雄等2人確係受精靈公司委託製作模具。惟原確定
          判決業已審酌證人江貞雄之證述：渠以承攬方式受被
          告2人委託製作模具等語，惟精靈公司資產中並無模
          具，無法證明渠等係為精靈公司製作模具，而認被告
          將江貞雄及林江月娥列為精靈公司員工，虛列費用，
          領取款項，自屬侵占精靈公司公款行為（詳原判決第
          6頁倒數第4行至第7頁第3行）。查被告所提出之請款
          單上並未載明買受人，無法逕以憑認確係向精靈公司
          領款之單據。故上開請款單縱然屬實，惟尚不足以動
          搖原確定判決之前開認定。
四、綜上所述，本件再審聲請人再審聲請意旨，所舉各點，核與
    刑事訴訟法第420條第1項第6款之要件均有未合。是以，本
    件再審聲請，為無理由，應予駁回。
五、據上論斷，應依刑事訴訟法第434條第1項規定，裁定如主文
    。
中    華    民    國    97    年    3     月    27    日
                  刑事第五庭  審判長法  官  楊明章
                                    法  官  楊子莊
                                    法  官  戴勝利
以上正本證明與原本無異。
不得抗告。
                                    書記官  陳淑貞
中    華    民    國    97    年    3     月    27    日


司法院資訊處製作；財團法人民間司法改革基金會備份。
